【裁判字號】    92,易,1029
【裁判日期】    920523
【裁判案由】    詐欺
【裁判全文】
臺灣臺中地方法院刑事判決                        九十二年度易字第一二九號
    公  訴  人  臺灣臺中地方法院檢察署檢察官
    被      告  丙○○
右列被告因詐欺案件，經檢察官提起公訴（九十二年度偵字第三四六一號），本院判
決如左：
    主  文
丙○○幫助意圖為自己不法之所有，以詐術使人將本人之物交付，處有期徒刑參月，
如易科罰金，以參佰元折算壹日。
    事  實
一、丙○○因缺錢使用，竟基於幫助他人詐財之間接故意（不確定故意），於民國九
    十一年七月初某日（起訴書誤載為九十一年八月初），在臺中縣太平市○○路○
    段之「坪林菜市場」內，將其在臺中縣太平宜欣郵局所開立帳號000000－
    0之存摺、提款卡、印章、國民身分正影本及提款卡密碼，以新台幣（下同）五
    千元之代價，賣給甫見過一次面年籍不詳綽號為「小林」之成年男子，而該「小
    林」之成年男子取得丙○○之存摺、印章、提款卡後，即意圖為自己不法之所有
    ，以夾報廣告方式，刊登「富邦信用貸款」之廣告，並佯稱優惠專案，供個人信
    用貸款，待收受廣告者信以為真而依廣告內容撥打電話與之聯絡時，乃巧立各種
    理由，使對方先匯手續費、代書費入丙○○之前揭存摺帳戶中之方式詐財，其中
    乙○○收受上開夾報廣告後信以為真以電話與之聯絡，並因而陷於錯誤，先於九
    十一年八月十二日十二時五十三分許，依其指示匯入三萬零五百元手續費至劉文
    德彰化銀行新營分行帳號二三○八七－三號帳戶內，復於翌日十四時三十三分許
    ，依其指示匯入三萬元代書費至丙○○前開郵局帳戶內。嗣於九十一年八月十四
    日因乙○○察覺有異，旋報警處理，而循線查獲。
二、案經臺中縣警察局霧峰分局報請台灣台中地方法院檢察署檢察官偵查起訴。
    理  由
一、訊據被告丙○○固坦承將其所有之前開郵局存摺、提款卡、印章、身分證影本及
    提款密碼以五千元之代價交付予綽號「小林」之事實，惟矢口否認有何幫助「小
    林」詐財之意思，辯稱：伊對「小林」所為均不知情，且當初伊僅係要申請信用
    貸款云云。經查，右揭事實業據證人即被害人乙○○於警詢中指訴綦詳，並有被
    告之前揭郵局帳戶儲金紀要、印鑑單等基本資料及出入明細、被害人郵政國內匯
    款執據各一份附卷可稽，且證人甲○○亦到庭就被告前開郵局帳戶出入明細陳述
    明確；又按到金融機構開戶申請存摺、提款卡，並無何特別資格之限制，故一般
    人須正常使用存摺、提款卡時，均係自己到金融機構申請，以確保己身之財產，
    豈願意以五千元之代價購買他人之帳戶使用，而現今社會上利用人頭帳戶詐財以
    逃避查緝之犯案方式層出不窮，經媒體廣為報導，已成眾所週知之事，被告自無
    例外，今被告雖可能無法確知「小林」將如何利用其存摺、提款卡，然其應可預
    見刻意使用他人存摺、提款卡者，必作非法之途，詐財當然是其中最有可能之事
    ，卻仍將該存摺等物交給甫見過一次面之「小林」，且其帳戶果然被用為詐財之
    工具，其容任他人利用其帳戶詐財之行為，已符合預見其發生而其發生並不違背
    其本意之間接故意之情形；再者，被告辯稱係為申辦信用貸款而將上開郵局存摺
    、提款卡及密碼等物交予綽號「小林」之成年男子云云，惟被告既係要申辦貸款
    事宜，縱或確須申辦者在金融單位資料，則僅須記載相關資料即可查對，又何須
    收下存摺及提款卡，其所辯顯與事理有違，因認其所辯僅係卸責之詞，不足採信
    。本件事證明確，被告犯行應堪認定。
二、按刑法第三百三十九條第一項之詐欺取財罪，係以意圖為自己或第三人不法之所
    有，以詐術使人將本人或第三人之物交付為要件，今綽號「小林」之成年男子施
    用詐術，騙使被害人將錢匯到（交付）丙○○之前揭帳戶內，被害人亦果匯入三
    萬元，是以交付行為業已完成，詐欺罪之構成要件已經滿足，至「小林」後來有
    無提領，已與既遂要件無關，故核本件被告所為，係犯幫助刑法第三百三十九條
    第一項之詐欺取財既遂罪，依刑法第三十條第二項幫助犯之規定，減輕其刑。爰
    審酌被告僅係遭人利用、犯罪所獲不多、本件詐騙錢財非鉅所造成之危害不大等
    一切情狀，量處如主文所示之刑，並諭知易科罰金之折算標準。
據上論斷，應依刑事訴訟法第二百九十九條第一項前段，刑法第三百三十九條第一項
、第三十條第二項、第四十一條第一項前段，罰金罰鍰提高標準條例第一條前段、第
二條，判決如主文。
中      華      民      國    九十二    年      五      月    二十三    日
                                臺灣臺中地方法院刑事第七庭
                                    法  官  夏  一  
右正本證明與原本無異。
如不服本判決，應於判決送達後十日內向本院提出上訴狀，上訴於臺灣高等法院臺中
分院( 須附繕本 )。
                                    書記官
中      華      民      國    九十二    年      五      月    二十三    日
附錄論罪科刑法條
刑法第三百三十九條
意圖為自己或第三人不法之所有，以詐術使人將本人或第三人之物交付者，處五年以
下有期徒刑、拘役或科或併科一千元以下罰金。
以前項方法得財產上不法之利益或使第三人得之者，亦同。
前二項之未遂犯罰之。


司法院資訊處製作；財團法人民間司法改革基金會備份。
